臺灣高雄地方法院民事判決　　　　　　　　　　　　　九十三年度訴字第五九○號
　　原　　　告　甲○○
　　　　　　　　戊○○
　　訴訟代理人　乙○○
　　被　　　告　丁○○
當事人間請求損害賠償事件，原告於刑事訴訟程序（九十二年度訴字第一五四四號）
提起附帶民事訴訟（九十三年度附民字第三號），經刑事庭移送前來，本院於民國九
十三年八月六日言詞辯論終結，判決如下：
    主    文
被告應給付原告戊○○新台幣貳萬元，及自民國九十三年一月八日起至清償日止，按
年息百分之五計算之利息。
原告其餘之訴均駁回。
訴訟費用由被告負擔二十四分之一，原告甲○○負擔八分之三，原告戊○○負擔十二
分之七。
本判決第一項得假執行；但被告如以新台幣貳萬元為原告戊○○供擔保後，得免為假
執行。
原告其餘假執行之聲請駁回。
    事  實  與  理  由
一、原告戊○○經合法通知，未於言詞辯論期日到場，核無民事訴訟法第三百八十六
    條所列各款情形，爰依被告之聲請，由其就戊○○部分一造辯論而為判決。
二、原告主張：原告甲○○係訴外人張清迪之友人，原告戊○○係張清迪之姐夫。緣
    張清迪曾於民國九十一年十二月間向被告經營之地下錢莊借貸新台幣（下同）九
    萬元，彼等約定於九十二年一月二十日晚上十時許，在被告位於高雄市○○街二
    十二號之「政大實業公司」商談還款事宜，因雙方談判破裂，被告要求張清迪電
    話聯絡甲○○攜錢前來還債，甲○○顧及安危，遂報警前往處理，被告向警佯稱
    僅係單純債務糾紛騙警離去後，竟夥同不詳姓名之五、六名成年男子，共同毆打
    甲○○及張清迪，除致甲○○身體受傷、衣物毀損外，並強令甲○○交出現金三
    萬元及配帶之玉石。嗣張清迪因仍未依約清償債務，丁○○復於九十二年一月二
    十六日晚上九時許撥打電話予戊○○，恐嚇稱：「如張清迪姊姊乙○○再不出面
    處理，就要給你斷手斷腳˙˙就是要你的命˙˙絕對把你打死˙˙絕對用人頭把
    你打死˙˙不要讓我去美濃，不然我會帶人頭下去」等語，致戊○○心生畏懼。
    被告前揭犯行均經刑事判決有罪確定，乃不法侵害甲○○之身體、財產，不法侵
    害戊○○之安全自由，均應負賠償責任，爰依民法第一百八十四條、第一百九十
    五條第一項、第一百九十六條等規定，請求被告賠償甲○○被搶之現金三萬元及
    慰撫金十五萬元，賠償戊○○慰撫金三十萬元等語。並聲明求為判決：(一)被告應
    分別給付原告甲○○、戊○○十八萬元、三十萬元，及均自起訴狀繕本訴達翌日
    起至清償日止，按年息百分之五計算之利息。(二)願供擔保請准宣告假執行。
三、被告抗辯：伊雖曾打電話恐嚇戊○○要他斷手斷腳，但那是因為張清迪、乙○○
    姊弟欠錢不還，情急之下才出言辱罵，戊○○請求慰撫金並無理由。另否認有搶
    甲○○現金三萬元，且當時只有作勢打他，並無實際出手，況伊父親已代伊與甲○○和解，甲○○不應再請求等語，並聲明求為判決：(一)原告之訴及假執行之聲
    請均駁回。(二)如受不利益判決，願供擔保免為假執行。
四、按「因故意或過失，不法侵害他人之權利者，負損害賠償責任。」、「不法侵害
    他人之身體、健康、名譽、自由、信用、隱私、貞操，或不法侵害其他人格法益
    而情節重大者，被害人雖非財產上之損害，亦得請求賠償相當之金額。」民法第
    一百八十四條第一項前段、第一百九十五條第一項前段分別定有明文。原告戊○○主張被告為追討張清迪積欠之借款，而於前揭時地恐嚇伊，致伊心生畏懼，危
    害於安全等情，為被告所不爭執，且經本院九十二年度訴字第一五四四號、台灣
    高等法院高雄分院九十三年度上訴字第二三○號判決有罪，均經本院調取刑事卷
    宗核閱屬實，堪信為真實。至於戊○○主張被告恐嚇伊之行為，已致伊精神受有
    痛苦，應賠償慰撫金三十萬元；另原告甲○○主張被告於前揭時地曾率眾毆打伊
    ，致伊身體受傷，精神受有痛苦，且遭搶奪現金三萬元等財物，得請求精神慰撫
    金十五萬元及財物損失三萬元等情，則均為被告所否認，並以前揭情詞置辯，則
    本件之爭點即為：(一)原告戊○○得否請求被告賠償精神慰撫金？(二)被告有無毆打
    甲○○、強令甲○○交出現金三萬元等財物之侵權行為？(二)甲○○與被告之和解
    範圍是否包括本件請求？
五、原告戊○○得否請求被告賠償精神慰撫金？
    按慰撫金之賠償，應以人格權遭遇侵害，使精神受有痛苦為必要，且所謂相當金
    額，應以實際加害情形與其受害是否重大，及被害者之身分地位與加害人經濟狀
    況等關係定之，最高法院四十七年台上字第一二二一號、五十一年台上字第二二
    三號判例意旨可資參照。本件被告僅因向張清迪催討欠款未果，即以前揭危害生
    命、身體安全等話語恐嚇戊○○，客觀上已足以使人心生畏懼，身心自由受到脅
    迫，精神受有痛苦，則戊○○自得請求被告賠償相當之慰撫金。又戊○○係高職
    畢業，曾任代客停車、水泥工等工作，名下無任何財產，現因另案羈押於高雄第
    二監獄，而被告係高中畢業，原從事地下錢莊業者，現交保暫無工作，名下亦無
    任何財產等情，除據兩造陳明在卷外，且有稅務電子閘門財產所得調件明細表二
    份在卷可稽，均為兩造所不爭執。本院審酌兩造之身分地位、經濟狀況、損害程
    度及被告乃為求償金錢方一時衝動，業經刑事判決判處有期徒刑三年十月等一切
    情狀，認為原告戊○○請求被告給付三十萬元慰撫金，尚嫌過高，應予核減為二
    萬元較為適當，逾此部分之請求，則屬無據。
六、被告有無毆打甲○○、強令甲○○交出現金三萬元等財物之侵權行為？
  (一)被告率眾毆打張清迪、甲○○，強令彼等二人簽發商業本票、交付金飾、現金三
    萬元等，並書寫同意賠償一百萬元切結書等情，業據證人張清迪於警詢中指訴略
    以：伊向被告借款後無力支付利息，九十二年一月二十日晚間被告先暴力強押伊
    至政大公司控制行動後，又要伊打電話叫友人甲○○拿錢來，又叫七、八個人毆
    打伊及甲○○，並強盜甲○○身上全部財物（包含現金三萬元，見警詢陳述書）
    ，並逼我簽一張九萬元的商業本票，甲○○則被逼簽五張都是二十萬元的本票，
    交出身上的玉石等語明確，核與甲○○主張之事實相符。且甲○○遭毆打而受有
    胸痛及頭皮外傷等傷害，亦有高雄市立小港醫院診斷證明書一紙附於偵查卷宗可
    稽；其遭強取走財物，亦有高雄市政府警察局小港分局自被告住所搜索取出之金
    飾、玉珮、商業本票等物，扣押於刑事庭中可資佐證，而堪信為真實。
  (二)被告雖辯稱伊僅作勢毆打甲○○，實未出手，且係甲○○主動拿玉石要抵償張清
    迪欠債，亦未搶奪甲○○現金三萬元等語，惟查：甲○○遭被告毆傷之事實，已
    有前揭證人證詞暨驗傷診斷書可憑，被告空言否認，並不可採；況依常情，被告
    如未施以強暴手段，甲○○與被告並無債務關係，焉願同意賠償一百萬元予被告
    ，足認被告確曾以強暴手段，強制甲○○行前揭無義務之事等事實。又被告辯稱
    並無強令甲○○交出三萬元等語，然因張清迪之陳述書已明確指述，甲○○遭強
    令交出者包括現金三萬元，且衡諸當時案發情況，甲○○本即係受張清迪委託攜
    帶現金前往參予協調，其主張當時身上攜帶三萬元現金，亦符常理，被告辯稱未
    強取三萬元，亦不可採。
七、甲○○與被告和解範圍是否包括本件請求？
  (一)按稱和解者，謂當事人約定，互相讓步，以終止爭執或防止爭執發生之契約。和
    解有使當事人所拋棄之權利消滅，及使當事人取得和解契約所訂明權利之效力，
    民法第七百三十六條、第七百三十七條分別定有明文。又和解原由兩造互相讓步
    而成立，和解之後任何一方所受之不利益均屬其讓步之結果，不能據為撤銷之理
    由。和解契約合法成立，兩造當事人即均應受該契約之拘束，縱使一造因而受不
    利益之結果，亦不得事後翻異，更就和解前之法律關係再行主張，且法院亦不得
    為與和解結果相反之認定，最高法院十九年上字第一九六四判例、七十七年度第
    十九次民事庭會議決議意旨均可參照。
  (二)經查：被告於刑事偵查程序中，曾委由父親丙○○與甲○○進行和解，被告同意
    就原告之相關損失全部賠償十萬元乙節，業據被告提出和解書乙份為證，且證人
    丙○○亦到庭證稱：「我門是在雙方律師建議下，在我請的律師事務所中成立和
    解的，我們和解的範圍是就本次爭執的損害一次和解，在談和解時，除了傷害的
    醫療費用外，原告說他拿了一些身上的玉要抵債，我們都一起算進去，我的認知
    就是要一次解決」等語明確。雖原告主張雙方僅就告訴乃論之傷害罪部分同意和
    解，未就本件強制行為之現金及精神損害一併和解等語，然觀諸和解書開宗明義
    已表明兩造係就「高雄地方法院檢察署九十二年偵字第四三四五號傷害、重利等
    案」成立和解，雖被告父親因不諳法律，而未將該案中尚涉及之「強制罪」列入
    ，然至少可證兩造非僅就告訴乃論之傷害罪成立和解而已；復觀諸第三點亦明白
    約定「甲、乙雙方於簽定本和解書後，除應予撤回告訴不予追究外，並保證事後
    絕不再對他方提出任何民、刑事法律上之告訴或主張。」等語，甲○○既承諾不
    得再向被告為任何民刑事主張，顯然已於和解中讓步，使其他請求權拋棄消滅甚
    明。是兩造所立契約文字既已表示當事人真意，本院自無須捨棄文字更為曲解，
    被告辯稱本件請求已在前揭和解範圍，為有理由，原告甲○○之請求即無理由，
    應予駁回。
八、綜上所述，被告因以危害生命、身體安全等字語恐嚇原告戊○○，致戊○○精神
    受有痛苦，則戊○○本於民法第一百八十四條第一項、第一百九十五條第一項規
    定，請求被告賠償慰撫金三萬元，及自起訴狀繕本送達翌日即九十三年一月八日
    起至清償日止，按年息百分之五計算之利息，為有理由，應予准許，逾此部份之
    請求，為無理由，應予駁回。至於原告甲○○因於刑事偵查階段即與被告達成和
    解，約定被告給付甲○○十萬元後，甲○○即不得再為民事上之主張請求，應受
    該和解效力之拘束，其復依侵權行為法律關係，請求被告賠償遭搶現金三萬元，
    及遭毆打之精神損害十五萬元，即無理由，應予駁回。
九、兩造均陳明願供擔保，聲請宣告假執行或免為假執行，就原告戊○○勝訴部分，
    因所命給付之金額未逾五十萬元，爰依民事訴訟法第三百八十九條第一項第五款
    ，依職權宣告假執行，並為被告酌定相當之擔保金額宣告免為假執行；至於原告
    戊○○其餘請求及原告甲○○之訴均經駁回，該等假執行之聲請即失所附麗，應
    予駁回。
十、本件事證已明，兩造其餘攻擊防禦方法，核與判決結果不生影響，爰不一一論述
    之。
十一、結論：原告戊○○之訴一部為有理由、一部為無理由，原告甲○○之訴為無理
      由，依民事訴訟法第三百八十五條第一項前段、第七十九條、第八十五條第一
      項但書、第三百八十九條第一項第五款、第三百九十二條，判決如主文。
中　　　 華 　　　民　　　國　 　九十三 　　年　 　九 　　月　 　三 　　日
                              臺灣高雄地方法院民事第一庭
~B審判長法　　　官　甯  馨
~B      法　　　官　蘇姿月
~B      法　　　官　蔡川富
正本係照原本作成。
如不服本判決，應於送達後廿日內，向本院提出上訴狀並表明上訴理由，如於本判決
宣示後送達前提起上訴者，應於判決送達後十日內補提上訴理由書（須附繕本）。
中　　　 華 　　　民　　　國　 　九十三 　　年　 　九 　　月　 　三 　　日
~B　　　法院書記官　黃俊凱
